【裁判字號】    97,重訴,73
【裁判日期】    980206
【裁判案由】    毒品危害防制條例等
【裁判全文】
臺灣高雄地方法院刑事判決              97年度重訴字第73號
公  訴  人  臺灣高雄地方法院檢察署檢察官
被      告  甲○○
選任辯護人  鄭國安律師
            吳麗珠律師
            蘇佰陞律師
上列被告因毒品危害防制條例等案件，經檢察官提起公訴（97年
度偵字第20818 號），本院判決如下：
    主  文
王綜炎未經許可，持有手槍，處有期徒刑伍年陸月，併科罰金新
台幣拾萬元，罰金如易服勞役，以新台幣壹仟元折算壹日，扣案
捷克CZ廠製七五型制式半自動手槍壹支（槍枝管制編號：000
0000000號，含彈匣壹個）及制式子彈肆顆均沒收；又意
圖販賣而持有第一級毒品，處有期徒刑拾壹年，扣案第一級毒品
海洛因拾壹包（合計淨重貳佰壹拾伍點貳貳公克、空包裝總重拾
捌點陸貳公克）、第二級毒品甲基安非他命半結晶液壹碗（驗後
淨重壹佰零壹點玖零伍公克）、第二級毒品甲基安非他命貳包（
驗後淨重各為零點貳貳柒公克、零點參壹貳公克）、殘有微量海
洛因及甲基安非他命之電子磅秤貳台及黑色手拿包壹只、殘有微
量海洛因之壓模具及封口機各壹台、殘有微量甲基安非他命之塑
膠磅秤貳台，均沒收銷燬之。應執行有期徒刑拾陸年，併科罰金
新台幣拾萬元，罰金如易服勞役，以新台幣壹仟元折算壹日；扣
案第一級毒品海洛因拾壹包（合計淨重貳佰壹拾伍點貳貳公克、
空包裝總重拾捌點陸貳公克）、第二級毒品甲基安非他命半結晶
液壹碗（驗後淨重壹佰零壹點玖零伍公克）、第二級毒品甲基安
非他命貳包（驗後淨重各為零點貳貳柒公克、零點參壹貳公克）
、殘有微量海洛因及甲基安非他命之電子磅秤貳台及黑色手拿包
壹只、殘有微量海洛因之壓模具及封口機各壹台、殘有微量甲基
安非他命之塑膠磅秤貳台，均沒收銷燬之；扣案捷克CZ廠製七五
型制式半自動手槍壹支（槍枝管制編號：0000000000
號，含彈匣壹個）及制式子彈肆顆均沒收。
    事  實
一、甲○○前因擄人勒贖、槍砲等案件，經法院判處有期徒刑15
    年6 月確定，於民國84年6 月9 日入監執行後，於90年10月
    17日縮短刑期假釋出監（假釋期滿日期98年5 月2 日，不構
    成累犯），詎不知悔改，明知手槍及子彈非經主管機關許可
    不得持有，竟於97年7 月初某日，以不詳方式取得捷克CZ廠
    製75型制式半自動手槍1 支（槍枝管制編號：0000000000號
    ，含彈匣1個）及制式子彈7顆，並將之放置在高雄市○○區
    ○○道路418 號10樓租屋處主臥室天花板電燈夾縫處，而非
    法持有該槍彈。
二、甲○○明知海洛因及甲基安非他命分別經公告為毒品危害防
    制條例第2條第2項所列管之第一、二級毒品，不得非法持有
    ，其於97年7 月間，以販賣營利以外之不詳原因，向不詳人
    士取得海洛因及甲基安非他命而持有後，竟萌意圖販賣而持
    有第一級毒品海洛因及第二級毒品甲基安非他命之犯意，使
    用電子磅秤、塑膠磅秤、壓模具、封口機等工具，將上開海
    洛因與甲基安非他命分裝，並將海洛因2 包置於其所有車牌
    號碼0977-XM號自用小客車駕駛座腳踏板處，另將海洛因3包
    置於副駕駛座下方，再將海洛因6包、甲基安非他命1包及電
    子磅秤1 台置於黑色手拿包內，再藏放於該車後行李廂右側
    夾縫中，待伺機出售以營利。嗣警方接獲檢舉知悉甲○○持
    有毒品，報請本院對其持有之門號0000000000號行動電話實
    施通訊監察，並於同年7月22日晚間8時36分許，監聽得知甲
    ○○與來電者約在高雄市○○區○○路1685號之伊甸風情汽
    車旅館307室見面，遂於同日晚間9時40分許，在上開汽車旅
    館前攔下駕駛前揭自用小客車之甲○○，對之實施盤查，並
    於報得檢察官同意後實施逕行搜索，嗣先於同日晚間9 時40
    分許，在該自用小客車駕駛座腳踏板處扣得海洛因2 包；復
    於同日晚間10時15分許，在甲○○前揭位於馬卡道路418 號
    10樓租屋處扣得甲基安非他命半結晶液1 碗（驗後淨重101.
    905 公克）、甲基安非他命1 包（驗後淨重0.227 公克）、
    殘有微量海洛因之壓模具1 台、殘有微量甲基安非他命之塑
    膠磅秤1 台、殘有微量海洛因及甲基安非他命之電子磅秤1
    台，並於主臥室天花板電燈夾縫處取出上開制式手槍1 支及
    子彈7 顆（其中3 顆業經試射）；再於同日晚間11時15 分
    許，在甲○○位於高雄市○○區○○街53號6 樓之3 住所，
    搜得殘有微量海洛因之封口機1 台、殘有微量甲基安非他命
    之塑膠磅秤1 台；又於翌日（即23日）上午10時10分許，在
    上開自用小客車副駕駛座下方及後行李廂內，搜得海洛因9
    包（該9 包海洛因加上在駕駛座腳踏板處搜得之2 包共11包
    ，合計淨重215.22公克、空包裝總重18.62 公克）、甲基安
    非他命1 包（驗後淨重0.312 公克）、殘有微量海洛因及甲
    基安非他命之電子磅秤1 台與黑色手拿包1 只，因而查獲。
三、案經海巡署南部地區巡防局高雄市機動查緝隊移送臺灣高雄
    地方法院檢察署檢察官偵查起訴。
    理  由
甲、程序方面
    按被告以外之人於審判外之言詞或書面陳述，除法律有規定
    者外，不得作為證據；又被告以外之人於審判外之陳述，雖
    不符刑事訴訟法第159 條之1 至第159 條之4 之規定，而經
    當事人於審判程序同意作為證據，法院審酌該言詞陳述或書
    面陳述作成時之情況，認為適當者，亦得為證據。當事人、
    代理人或辯護人於法院調查證據時，知有第159 條第1 項不
    得為證據之情形，而未於言詞辯論終結前聲明異議者，視為
    有前項之同意，刑事訴訟法第159 條第1 項、第159 條之5
    定有明文。本判決所引用之各項證據資料，其屬於被告以外
    之人於審判外之言詞、書面陳述者，均據審判長於調查證據
    程序逐一提示並告以要旨，檢察官、被告及其辯護人均知該
    等證據為被告以外之人之審判外陳述，均未於言詞辯論終結
    前聲明異議，本院審酌上開證據與本案犯罪事實具有關連性
    ，且無不當取得之情形，認為以之作為本案之證據亦屬適當
    ，揆諸前開規定，自得採為認定事實之證據。
乙、實體方面
壹、有罪部分
一、關於事實一部分
    訊據被告甲○○固坦承於上開時地為警查獲持有槍、彈之事
    實，惟矢口否認有何違反槍砲彈藥刀械管制條例犯行，辯稱
    ：扣案之槍彈係乙○○以黑色襪子包裝後所交付，其不知有
    殺傷力云云。經查：
  (一)被告於97年7 月初某日起持有上開手槍、子彈，嗣於同年月
    22日為警查獲之事實，業據被告於警詢及偵審中坦承不諱（
    警卷(一)第17頁、偵卷第44頁、本院卷(一)第5 頁、本院卷(二)第
    21頁），並有搜索扣押筆錄、扣押物品目錄表各1 份（警卷
    (一)第30至34頁）、查獲照片4 張附卷可稽（警卷(一)第49至51
    頁），及手槍1 支、子彈7 顆等物扣案可佐，足徵被告此部
    分之自白與事實相符，堪以採憑。又扣案該支手槍（槍枝管
    制編號：0000000000號，含彈匣1 個）經送內政部警政署刑
    事警察局鑑驗結果，認係口徑9mm 制式半自動手槍，研判係
    捷克CZ廠製75型，槍管內具6 條右旋來復線，擊發功能正常
    ，可擊發同口徑制式子彈，認具殺傷力；而送鑑子彈7 顆，
    認均係口徑9mm 制式子彈，採樣3 顆試射，可擊發，認均具
    殺傷力等情，有該局出具之97年9 月2 日刑鑑字第09701108
    90號槍彈鑑定書1 份在卷可稽（偵卷第90至92頁），是扣案
    之手槍及子彈確具殺傷力之事實，亦堪認定。
  (二)被告雖辯稱扣案之槍彈係乙○○以黑色襪子包裝後所交付，
    其不知有殺傷力云云。惟查，證人乙○○堅詞否認有交付槍
    彈之情（本院卷(一)第190至191頁），且衡諸制式手槍及子彈
    為違禁物品，一般人取得不易，甚有價值，乙○○殊無可能
    無故將槍彈交予被告，是應認扣案槍彈係被告以不詳方式取
    得。再者，被告前曾於75年起至82年間，長達約7 年期間持
    有4 枝手槍及子彈，經本院判處有期徒刑1 年2 月確定，有
    台灣高等法院被告前案紀錄表在卷可稽，是足認其對於槍枝
    之認識及違法意識應超越一般通常人，而本件查獲之槍彈係
    藏放在被告位於馬卡道路租屋處主臥室天花板電燈夾縫處，
    非經拆下燈罩無法尋得槍彈乙節，有前揭查獲照片可憑（警
    卷(一)第49至51頁），是被告在前開對槍彈之認知已超越常人
    之情況下，竟仍不問槍彈是否具殺傷力而持有之，復予以藏
    放在拿取不易之天花板上隱密處，顯與常情有違，足見被告
    主觀上對於扣案之槍彈具有殺傷力乙情應知之甚詳，為躲避
    查緝方刻意將槍彈藏放在隱密之天花板電燈夾縫處，至為明
    確。綜上，被告於97年7 月初某日起，以不詳方式取得槍彈
    後，未經許可而持有一情，事證明確，應予論罪科刑。
二、關於事實二部分
    訊據被告固坦承於上開時地為警查獲持有海洛因、甲基安非
    他命及電子磅秤等物之事實，惟矢口否認有何意圖販賣而持
    有海洛因及甲基安非他命犯行，辯稱：扣案之海洛因及甲基
    安非他命是乙○○所有，乙○○於97年7月間主動交付上開
    毒品給我，並表示要拿毒品換我所有之車輛，我沒有同意，
    但乙○○仍逕自辦妥車輛過戶手續，因我本身有毒癮，所以
    就將乙○○寄放之毒品拿來供自己吸食，我沒有販賣毒品，
    也無出售毒品牟利之意圖云云。經查：
  (一)被告於上開時地為警實施監聽，發現其持有大批毒品欲前往
    伊甸風情汽車旅館與人見面，警方遂報得檢察官同意，在汽
    車旅館前攔下被告駕駛之車牌號碼0977-XM 號自用小客車並
    予以逕行搜索，警方在被告所駕駛之上開自用小客車內，先
    後搜出海洛因11包、甲基安非他命1 包、電子磅秤1 台及黑
    色手拿包1 只，復於高雄市○○區○○道路418 號10樓被告
    租屋處，搜得甲基安非他命半結晶液1 碗、甲基安非他命1
    包，以及壓模具、塑膠磅秤與電子磅秤各1 台，又在被告位
    於高雄市○○區○○街53號6 樓之3 住所，扣得封口機及塑
    膠磅秤各1 台之事實，有搜索扣押筆錄4 份、扣押物品目錄
    表4 紙、查獲照片24張、門號0000000000號行動電話通訊監
    察書及內容譯文摘要表各1 份存卷可憑（警卷(一)第26至55頁
    、偵卷第7 至11頁），並有白色粉末11包、半結晶液1 碗、
    晶體2 包、電子磅秤2 台、塑膠磅秤2 台、壓模具及封口機
    各1 台、黑色手拿包1 只扣案足證。又扣案之白色粉末11包
    ，經送法務部調查局鑑定結果，均含海洛因成分，合計淨重
    215.22公克（空包裝總重18.62 公克），純度54.59%，純質
    淨重117.49公克，有該局97年8 月21日調科壹字第09723034
    170 號濫用藥物實驗室鑑定書可憑（偵卷第60頁）；扣案之
    半結晶液1 碗及晶體2 包，經送高雄醫學大學附設中和紀念
    醫院檢驗結果，均呈甲基安非他命陽性反應，其中半結晶液
    驗後淨重101.905 公克，另2 包分別驗後淨重0.227 公克、
    0.312 公克等情，有該院97年8 月5 日編號0000-000、0000
    -000、0000-000號檢驗報告足稽（偵卷第29至31頁），是以
    被告為警查獲時，確持有海洛因及甲基安非他命無誤。
  (二)被告雖辯稱警方查獲之海洛因及甲基安非他命均係乙○○所
    有，乙○○於97年7月間主動交付上開毒品予被告，並表示
    要拿毒品換被告所有之車輛，被告未應允，然乙○○仍逕自
    辦妥車輛過戶手續云云。然查證人乙○○於本院審理時出庭
    作證，堅詞否認有交付毒品予被告之情事（本院卷(一)第 187
    至193 頁），衡諸乙○○係具備通常智識程度之成年人，豈
    有可能依被告所述，在未得到任何代價前，即隨意交付數量
    分別高達上百公克、價值不菲之海洛因及甲基安非他命予被
    告，事後再將被告所有之二手車輛過戶以作為代價之理？是
    以被告所辯顯與常情有悖。再者，警方查獲毒品所在之車牌
    號碼0977-XM 號自用小客車係被告自行使用，至於高雄市○
    ○區○○道路418 號10樓之租屋處亦係被告一人居住，平時
    僅被告一人進出乙情，業據被告自承在卷（本院卷(一)第50頁
    ），而觀諸警方於搜索上開租屋處時所拍攝之照片，可見扣
    案甲基安非他命1 碗及晶體1 包，係與被告所有之其他物品
    一起雜亂放置在客廳桌上，該碗安非他命半結晶液並呈現使
    用中之狀態，另海洛因11包及甲基安非他命1 包，均係放置
    於被告所使用之前揭自用小客車內，其中駕駛座腳踏板處藏
    有2 包海洛因、副駕駛座下方藏有3 包海洛因，另6 包海洛
    因與1 包甲基安非他命、電子磅秤1 台則置於黑色手拿包內
    藏放在後行李箱右側夾縫內（詳警卷(一)第44至55頁照片），
    苟被告確係單純受寄毒品，則何需大費周章將毒品分開放置
    於不同地方？益徵上開毒品並非乙○○所寄放，而應係被告
    所有無疑，被告前揭所辯純屬臨訟卸責之詞，殊無可信。又
    本件查無證據證明被告取得該扣案之海洛因及甲基安非他命
    ，係基於販賣之意圖而販入，則應認上開毒品係被告於97年
    7 月間，以販賣營利以外之不詳原因，向不詳人士取得甚明
    。
  (三)被告另辯稱其持有扣案毒品係供自己施用云云。惟查本件扣
    案海洛因11包合計淨重215.22公克，而甲基安非他命半結晶
    液1 碗驗後淨重101.905 公克，另甲基安非他命晶體2 包分
    別驗後淨重0.227 公克、0.312 公克乙節，有前揭檢驗報告
    可考；而一般人施用毒品之安全劑量，依相關文獻Clarke's
    Isolation and Identification of Drugs,Second Edition
    乙書記載，海洛因一般劑量為5 至10毫克（最小致死量約20
    0 毫克），用法為每4 小時1 劑次（每日6 劑次），依據該
    書所載最高劑量10毫克/ 劑次計算，一般人每日最高海洛因
    毒品用量約60毫克，同書亦記載安非他命一般劑量為每日20
    至100 毫克，一般未成癮之成人最小致死量約200 毫克，據
    該書所述，以最高劑量計算，正常人體之負荷程度，每日施
    用安非他命之最大值約為100 毫克，另甲基安非他命藥用劑
    量為每日2.5 至25毫克，最小致死量約為1 克，有法務部調
    查局函存卷可憑（本院卷(二)第24至25頁），則扣案之海洛因
    、甲基安非他命依每日施用最高劑量各60毫克（即0.06公克
    ）、100 毫克（即0.1 公克）計，可各施用1 千餘日，是本
    件查獲毒品之數量甚鉅乙情，茲堪認定。參諸警方除查獲毒
    品外，尚在被告駕駛之車牌號碼0977-XM 號自用小客車、位
    於馬卡道路租屋處及榮安街住所等處，搜出電子磅秤2 台、
    塑膠磅秤2 台、壓模具及封口機各1 台，而扣案之電子磅秤
    2 台經送鑑定結果，均呈海洛因及甲基安非他命陽性反應，
    塑膠磅秤2 台經鑑定結果，均呈甲基安非他命陽性反應，至
    於壓模具及封口機各1 台經鑑定後，均呈海洛因陽性反應，
    有高雄醫學大學附設中和紀念醫院97年10月14日編號9710-7
    4 、9710-75 、9710-77 、9710-52 、9710-53 、9710-59
    號檢驗報告存卷足據（本院卷(一)第80、81、83、105 、106
    、112 頁），顯見被告確有使用前開電子磅秤、塑膠磅秤、
    壓模具及封口機以分裝毒品之舉；再佐以警方係於被告駕駛
    之自用小客車駕駛座腳踏板處搜出海洛因2 包，在副駕駛座
    下方起出海洛因3 包，並於後行李廂右側夾縫處搜得黑色手
    拿包，其內有6 包海洛因、1 包甲基安非他命及電子磅秤1
    台乙情，業如前述，苟被告於取得毒品後，僅係供己施用，
    則隨身攜帶少量毒品即可，何需將合計淨重高達215.22公克
    之11包海洛因全數藏放於車上？其將海洛因、甲基安非他命
    分裝妥當後，與電子磅秤一同藏放在車內，顯係欲伺機出售
    牟利，方屬實情。是以被告在基於販賣營利以外之不詳原因
    取得扣案之海洛因及甲基安非他命後，主觀上確有予以分裝
    而販賣以賺取買賣差價營利之意圖，至為灼然。
  (四)綜前所述，被告所辯均不足採，本件事證已臻明確，被告意
    圖販賣而持有海洛因及甲基安非他命之犯行洵堪認定，應依
    法論科。
三、論罪部分
  (一)事實一部分
    核被告所為，係犯槍砲彈藥刀械管制條例第7 條第4 項未經
    許可持有手槍罪及同條例第12條第4 項之未經許可持有子彈
    罪。被告同時持有制式手槍及子彈，係一行為觸犯二罪名，
    為想像競合犯，應依刑法第55條規定，從一重論以未經許可
    持有手槍罪。
  (二)事實二部分
    按海洛因、甲基安非他命分屬毒品危害防制條例第2 條第2
    項第1 、2 款所規定之第一、二級毒品，是核被告所為，係
    犯毒品危害防制條例第5 條第1 項之意圖販賣而持有第一級
    毒品罪，以及同條第2 項之意圖販賣而持有第二級毒品罪。
    被告單純持有第一、二級毒品在先，進而意圖販賣而持有在
    後，前後2 者乃持有行為繼續中，僅係更易其持有之目的而
    已，各為實質上一罪，是其先前單純之持有第一、二級毒品
    為事後意圖販賣之持有第一、二級毒品行為所吸收，不另論
    罪。至公訴人認被告所為係犯毒品危害防制條例第4 條第1
    、2 項之販賣第一、二級毒品罪云云，惟按販賣毒品罪，係
    行為人以營利之意圖，而將毒品購入或賣出，有一於此，其
    犯罪即屬完成，不必二者兼備，此與意圖販賣而持有毒品罪
    ，係指行為人以意圖販賣營利以外之原因而持有毒品，其後
    始起意營利販賣者，並不相同（最高法院92年度台上字第67
    號判決意旨可資參照），本件遍查全卷，並無證據證明被告
    取得該扣案之海洛因及甲基安非他命，係基於販賣之意圖而
    販入，另公訴人所舉之被告門號0000000000號行動電話，於
    97年7 月22日之監聽譯文摘要，雖有提及「你有拿一角回去
    那種」等疑似指涉毒品之暗語，惟觀諸全部對話，並無任何
    關於約定購買毒品種類、數量、交易金額之內容（詳偵卷第
    11頁），是尚難認被告已著手實施販賣毒品之行為，則本於
    罪疑惟輕之法理，僅能認定被告係於持有毒品後再意圖伺機
    出售他人牟利，是公訴意旨認被告所犯係販賣第一、二級毒
    品罪嫌云云，尚有未洽，惟本院認定被告意圖販賣而持有第
    一、二級毒品之事實，與起訴之基本社會事實相同，本院自
    得變更起訴法條予以審理（最高法院87年度台上字第4367號
    判決意旨參照）。又被告以一持有行為，同時觸犯上開二罪
    名，為想像競合犯，應從較重之意圖販賣而持有第一級毒品
    罪處斷。
  (三)被告所犯上開未經許可持有手槍罪及意圖販賣而持有第一級
    毒品罪間，係犯意各別、行為互殊，應分論併罰。
四、科刑部分
  (一)爰審酌被告非法持有制式手槍及子彈，對於他人之身體、生
    命及社會治安、社會秩序造成潛在之危險與不安，另意圖販
    賣而持有海洛因及甲基安非他命，所為誠屬非是，復於犯後
    否認犯行，態度不佳，惟念並無證據證明被告持上開槍彈用
    以犯罪或有何其他不當行為，且扣案之海洛因及甲基安非他
    命尚未流入市場或由第三人取得前即遭警查獲，對社會造成
    之危害尚非重大，並綜合考量其係高中肄業、職業商、家境
    小康（見警卷教育程度、職業及家庭經濟狀況欄）等一切情
    狀，就其所犯上開各罪，分別量處如主文所示之刑，並就未
    經許可持有手槍罪部分，併諭知科罰金及其易服勞役之折算
    標準。
  (二)至辯護人雖稱被告供出扣案槍彈及毒品之來源為乙○○，應
    可依法減輕其刑云云。惟按犯槍砲彈藥刀械管制條例之罪，
    於偵查或審判中自白，並供述全部槍砲、彈藥、刀械之來源
    及去向，因而查獲或因而防止重大危害治安事件之發生者，
    減輕或免除其刑，該條例第18條第4 項定有明文，其所稱「
    來源及去向」，前者係指該等槍砲、彈藥、刀械之取得來源
    ，包括交付之人，及其交付之原因、時地、經過等情節；後
    者係指該等槍砲、彈藥、刀械之下落去向，包括目前藏置之
    處所或受移轉持有者之真實姓名及其所在等情節（最高法院
    93年度台上字第4007號判決要旨參照）。又犯毒品危害防制
    條例第4 條第1 、2 項之販賣第一、二級毒品罪，供出毒品
    來源，因而破獲者，依同條例第17條規定，固得減輕其刑，
    然必須供出毒品來源，並因而破獲者，始有該項規定之適用
    （最高法院95年度台上字第545 號判決意旨參照）。本件被
    告雖供陳其槍彈及毒品之來源為乙○○，然乙○○於本院審
    理時經傳喚到庭作證，堅決否認有交付槍彈或毒品予被告之
    情（本院卷(一)第187 至193 頁），而遍查卷內資料，亦無檢
    警因而據以破獲之情事，自不符上開得減輕其刑之要件，併
    此敘明。
五、沒收部分
  (一)事實一部分
    扣案之捷克CZ廠製75型制式半自動手槍1 支（槍枝管制編號
    ：0000000000號，含彈匣1 個）與鑑驗剩餘之制式子彈4 顆
    ，因鑑定結果均具殺傷力，確屬槍砲彈藥刀械管制條例所列
    管之違禁物，應依刑法第38條第1 項第1 款規定宣告沒收；
    至送鑑之經試射制式子彈3 顆，因其彈藥部分經擊發燃燒殆
    盡，其餘部分亦裂解為彈頭及彈殼，已不具殺傷力，本院自
    毋庸為沒收之諭知。
  (二)事實二部分
    扣案海洛因11包（合計淨重215.22公克，空包裝總重18.62
    公克）均為第一級毒品（其空包裝袋上顯沾有海洛因殘渣，
    客觀上已難以分析剝離，亦無析離實益，應視同第一級毒品
    ）；而甲基安非他命半結晶液1碗（驗後淨重101.905公克）
    與晶體2包（驗後淨重各0.227公克、0.312公克）則係屬第
    二級毒品（其盛裝半結晶液之容器與晶體之包裝袋，顯沾有
    甲基安非他命殘渣，無法析離，亦一體視同第二級毒品），
    均依毒品危害防制條例第18條第1 項前段規定沒收銷燬之。
    另用以盛裝6 包海洛因及1 包甲基安非他命之黑色手拿包1
    只經送驗結果，殘有微量海洛因及甲基安非他命，有高雄醫
    學大學附設中和紀念醫院97年10月14日編號9710-60 號檢驗
    報告可憑（本院卷(二)第113 頁），此與殘有微量海洛因與甲
    基安非他命之電子磅秤2 台、殘有微量海洛因之壓模具及封
    口機各1 台、殘有微量甲基安非他命之塑膠磅秤2 台，因該
    等物品與其上毒品無法析離，均應整體視同毒品，皆應依毒
    品危害防制條例第18條第1 項前段規定諭知沒收銷燬。至鑑
    驗耗損之海洛因、甲基安非他命既已減失，自無庸宣告沒收
    銷燬。
  (三)本件警方於查獲被告時，除扣得上開違禁物外，尚在被告駕
    駛之前揭自用小客車內扣得分裝袋1 包、千元鈔票100 張、
    行動電話4 具、黑色棉襪1 只、大麻2 包、大麻煙3 支、玻
    璃球1 組，而在被告位於馬卡道路租屋處扣得大麻1 包、海
    洛因殘渣袋2 只、夾鏈袋1 包、研磨機1 台、塑膠長管2 支
    、玻璃球4 組、吸食器1 組、咖啡因2 瓶、玻璃吸食器1 組
    、黑色棉襪1 只，且在被告位於榮安街住處扣得大麻1 包、
    夾鏈袋1 包等物，有前揭搜索扣押筆錄、扣押物品目錄表可
    參。其中分裝袋、夾鏈袋、研磨機等物品經送驗結果，均無
    海洛因或甲基安非他命反應，有高雄醫學大學附設中和紀念
    醫院97年10月14日編號9710-63 、9710-64 、9710-51 號及
    97年11月18日編號9711-85 號檢驗報告存卷可考（本院卷(一)
    第92、93、104 、133 頁），且查無證據證明係供被告意圖
    販賣而分裝、研磨海洛因或甲基安非他命所用之物，本院自
    不予宣告沒收；另千元鈔票100 張、行動電話4 具、黑色棉
    襪2 只、大麻4 包、大麻煙3 支、玻璃球5 組、海洛因殘渣
    袋2 只、塑膠長管2 支、吸食器1 組、咖啡因2 瓶與玻璃吸
    食器1 組，因與被告所犯持有槍彈罪或意圖販賣而持有海洛
    因、甲基安非他命罪間，均無直接關聯性，亦無諭知沒收之
    必要，併予說明。
貳、不另為無罪之諭知部分
一、公訴意旨另以：被告基於販賣第二級毒品之犯意，於97年7
    月20日，在高雄縣橋頭鄉○○路銘昌巷45號乙○○住處，以
    車輛交換毒品之方式，販入第二級毒品大麻，因認被告此部
    分所為，係涉犯毒品危害防制條例第4 條第2 項之販賣第二
    級毒品罪嫌云云。
二、按犯罪事實應依證據認定之，無證據不得認定犯罪事實；又
    不能證明被告犯罪者，應諭知無罪之判決，刑事訴訟法第15
    4 條第2 項、第301 條第1 項分別定有規定。次按認定不利
    於被告之事實，須依積極證據，苟積極證據不足為不利於被
    告事實之認定時，即應為有利於被告之認定，更不必有何有
    利之證據。此之所謂證據，須確屬能為被告有罪之證明，而
    無瑕疵可指者，始足當之；再者，犯罪事實之認定，應憑證
    據，所謂證據，須適於為被告犯罪事實之證明者，始得採為
    斷罪資料，如未能發現相當證據，或證據不足以證明，自不
    能以推測或擬制之方法以為裁判基礎；又所謂認定犯罪事實
    所憑之證據，雖不以直接證據為限，間接證據亦包括在內，
    然而無論直接或間接證據，其為訴訟上之證明，須於通常一
    般人均不致有所懷疑，而得確信其為真實之程度，始得據之
    為有罪之認定，倘其證明尚未達到此一程度，而有合理懷疑
    存在時，即應為無罪之判決（最高法院29年上字第3105號、
    30年上字第0816號、40年台上字第86號、53年台上字第2750
    號、76年台上字第4986號判例參照）。
三、公訴人認被告另涉有販賣第二級毒品罪嫌，無非係以扣案之
    大麻，為其論罪之依據。訊據被告堅詞否認上開犯行，辯稱
    ：我買入之大麻是要供自己吸食所用，根本不是要拿來出售
    的等語。
四、經查：本件被告為警查獲時，固扣得煙草4 包及褐色紙卷菸
    3 支，該4 包煙草經送鑑定結果，雖均含大麻成分，惟合計
    淨重僅7.89公克，有法務部調查局97年8 月21日調科壹字第
    09723034170 號濫用藥物實驗室鑑定書可憑（偵卷第60頁）
    ，而褐色紙卷菸3 支經鑑定後，亦僅摻有微量四氫大麻酚，
    有高雄醫學大學附設中和紀念醫院97年10月14日編號9710-5
    4 、9710-55 、9710-56 號檢驗報告足稽（本院卷(一)第107
    至109頁），可見被告持有之大麻數量甚微，已難認被告係
    基於販賣牟利之意而取得該大麻。再者，乙○○始終否認有
    以毒品交換車輛之方式交付大麻予被告之情，而警方於被告
    前揭住處、租屋處及車內查獲之電子磅秤、塑膠磅秤、封口
    機等工具，其上均無大麻之反應，參以卷內所附被告所使用
    門號0000000000號行動電話監聽譯文摘要，對話之內容亦無
    支字片語提及大麻之事，是亦無從認定被告於持有大麻之後
    ，有另萌販賣之意。此外，並無其他補強證據，得以佐證被
    告有販賣或意圖販賣而持有大麻之事實，是被告此部分之犯
    行無從認定，惟因公訴人認此部分與前開被告經本院判決有
    罪之部分，有想像競合犯之裁判上一罪之關係，爰不另為無
    罪之諭知，併此敘明。
據上論斷，應依刑事訴訟法第299 條第1 項前段、第300 條，槍
砲彈藥刀械管制條例第7 條第4 項、第12條第4 項，毒品危害防
制條例第5 條第1 項、第2 項、第18條第1 項前段，刑法第11條
前段、第55條、第42條第3 項、第51條第5 款、第9 款，第38條
第1 項第1 款，刑法施行法第1 條之1 ，判決如主文。
本案經檢察官鄧藤墩到庭執行職務。
中    華    民    國    98    年    2     月    6     日
                  刑事第四庭  審判長法  官  陳  箐
                                    法  官  林俊寬
                                    法  官  莊珮君
如不服本判決應於收受判決後10日內向本院提出上訴書狀，並應
敘述具體理由。其未敘述上訴理由者，應於上訴期間屆滿後20日
內向本院補提理由書(均須按他造當事人之人數附繕本)「切勿逕
送上級法院」。
                                書記官  秦富潔
中    華    民    國    98    年    2     月    6     日
附錄本判決論罪科刑法條全文：
毒品危害防制條例第5條第1、2項
意圖販賣而持有第一級毒品者，處無期徒刑或10年以上有期徒刑
，得併科新臺幣7 百萬元以下罰金。
意圖販賣而持有第二級毒品者，處5 年以上有期徒刑，得併科新
臺幣5 百萬元以下罰金。
槍砲彈藥刀械管制條例第7條第4項
未經許可，持有、寄藏或意圖販賣而陳列第一項所列槍砲、彈藥
者，處五年以上有期徒刑，併科新臺幣一千萬元以下罰金。
槍砲彈藥刀械管制條例第12條第4項
未經許可，持有、寄藏或意圖販賣而陳列子彈者，處5 年以下有
期徒刑，併科新台幣300 萬元以下罰金。


司法院資訊處製作；財團法人民間司法改革基金會備份。
